臺灣臺中地方法院民事判決　九十年度簡上字第九六號
　　上　訴　人　甲○○
　　訴訟代理人　乙○○
　　被　上訴人　丙○○○
　　訴訟代理人　丁○○
右當事人間請求損害賠償事件，上訴人對於中華民國八十九年十一月二十七日臺灣台
中地方法院臺中簡易庭八十九年中簡字第一○八五號第一審判決提起上訴，本院合議
庭判決如左：
    主      文
上訴駁回。
第二審訴訟費用由上訴人負擔。
    事      實
甲、上訴人方面：
  一、聲明：原判決不利於上訴人部分廢棄，該廢棄部分被上訴人在第一審之訴及假
      執行之聲請均駁回。
  二、陳述：除與原審判決書所載者相同茲予引用外，補稱：被上訴人所有車牌號碼
      Ｍ五–二０七０號自小客車雖因上訴人過失致生車禍而受損，但損害程度輕微
      ，依裕國汽車修理廠陳哲章估價，修復費用約為新臺幣（下同）三萬七千五百
      元即可完全修復，惟被上訴人卻居心叵測，而自行將車改送中部汽車股份有限
      公司（下稱中部汽車公司）員林廠修理，致上訴人無法代為修理，自屬不可歸
      責於上訴人之事由，上訴人免給付義務。又被上訴人自行將車輛改送中部汽車
      公司員林廠修理，本應以必要之修護費用為限，但依被上訴人所提出之發票內
      容觀之，幾乎已將車輛之主要機組零件全部汰舊換新，更將全車鈑噴，其餘電
      瓶、冷凝器、大樑及各項費用之修理更換，均與車禍無關，非屬必要費用。另
      外如引擎蓋、引擎蓋總成、加強板、標誌都是不須更換的。大燈總成只要一半
      費用即可，引擎蓋總成也不用換。支架是多餘的。葉子板只受損一半，所有與
      葉子板相關的項目，價格均應減半，水箱支架、左前側橫樑、煞車油、排檔油
      、洗淨劑都不需要。另被上訴人所提出之估價單上有「自費」及「依客戶指示
      估價」之記載，故被上訴人要求上訴人全數賠償，自非有據。
  三、證據：除援用原審之立證方法及證據外，並聲請訊問證人中部汽車公司員林營
      業所人員張國智。
乙、被上訴人方面：
  一、聲明：上訴駁回。
  二、陳述：與原判決記載相同，茲引用之。
  三、證據：援用原審之立證方法及證據。
    理　　由
一、本件被上訴人於原審起訴主張：上訴人於民國八十八年八月十三日十三時三十分
    許，駕駛車牌號碼Ｋ二–七三二七號客貨兩用小貨車，沿台八線而梨山方向行駛
    ，因於轉彎處違規超車，而在台八線三十八公里處超越中心線而撞上對向由被上
    訴人之子丁○○所駕駛，被上訴人所有車牌號碼Ｍ五–二０七０號往谷關方向行
    駛之自用小客車，致被上訴人所有系爭自用小客車受損嚴重，被上訴人係於八十
    六年間以七十萬五千元購得系爭自小客車，於受損前使用未及二年，扣除折舊後
    市值約為五十三萬元，因車禍受損，未修理前之剩餘價值僅有二十六萬五千元，
    貶損價值為二十六萬五千元，被上訴人並支付修理費十三萬五千元（其中工資四
    萬二千三百十六元、零件九萬二千六百八十四元），然上訴人迄未賠償，爰本於
    侵權行為之法律關係，訴請上訴人賠償等語。
二、上訴人對車禍發生原因係源於上訴人之過失一節並不爭執，惟以：被上訴人所有
    Ｍ五–二０七０號自小客車損害程度輕微，且依證人即裕國汽車修理廠陳哲章估
    價，修復費用約僅三萬七千五百元即可完全修復，惟被上訴人卻自行將車改送中
    部汽車公司員林營業所修理，致上訴人無法代為修理，自屬不可歸責於上訴人之
    事由，上訴人免給付義務，又被上訴人自行將車輛改送中部汽車公司員林營業所
    修理，本應以必要之修護費用為限，但依被上訴人所提出之發票內容觀之，幾乎
    已將車輛之主要機組零件全部汰舊換新，更將全車鈑噴，其餘電瓶、冷凝器、大
    樑及前述各項費用之修理更換，因與車禍無關，非屬必要費用，且被上訴人所提
    出之估價單上有「自費」及「依客戶指示估價」之記載，故被上訴人要求上訴人
    全數賠償，自非有據等語資為抗辯。
三、按因故意或過失，不法侵害他人之權利者，負損害賠償責任。不法毀損他人之物
    者，被害人得請求賠償其物因毀損所減少之價額，民法第一百八十四條第一項前
    段及第一百九十六條，分別定有明文。次按，負損害賠償責任者，除法律另有規
    定或契約另有訂定外，應回復他方損害發生前之原狀。因回復原狀而應給付金錢
    者，自損害發生時起，加給利息。第一項情形，債權人得請求支付回復原狀所必
    要之費用，以代回復原狀。民法第二百十三條定有明文。
四、經查被上訴人所有系爭自小客車因上訴人之過失，而於右揭時地發生車禍，致被
    上訴人支出修理費用十三萬五千元（原審判決第四頁誤繕為九萬二千六百八十四
    元），其中含工資部分四萬二千三百一十六元、零件部分九萬二千六百八十四元
    等情，業據被上訴人提出道路交通事故調查報告表影本乙紙、車禍現場照片三幀
    、修車費收據即統一發票五紙為證，核與證人即中部汽車公司員林營業所人員張
    國智於本院準備程序中所證述之修理情形相符。是被上訴人因上訴人之過失行為
    而支出十三萬五千元修理費用一節，應可認定。原審遂按必要之修理費用為計算
    標準，另參照最高法院七十七年第九次民事庭會議決議、行政院所頒「固定資產
    耐用年數表」及「固定資產折舊率表」規定及系爭自小客車已使用之期間（計為
    一年九月，不滿一月以一月計），而計算以新零件更換舊零件之折舊（每年折舊
    千分之三六九），判認被上訴人所得請求上訴人賠償該車被毀損之損害，於扣除
    折舊後，零件費用計為四萬二千二百九十九元、工資費用計為四萬二千三百十六
    元，合計八萬四千六百一十五元，並另自八十九年四月十一日（即起訴狀繕本送
    達之翌日）起至清償日止，按週年利率百分之五計算法定遲延利息及就被上訴人
    勝訴部分，依被上訴人所為願供擔保之釋明，而併為供擔保後得假執行之宣告，
    於法並無違誤。
五、上訴意旨雖爰引前詞而為抗辯。然查，證人即中部汽車公司員林營業所人員張國
    智於本院準備程序中二度到庭結證：「系爭車輛是我估價的，當時是估價十五萬
    多。車子雖然只是左前方受損，但另一邊也要拆下來一併處理．．．發票第一張
    （原審證物三）所列的項目是針對保險桿。水箱護罩標誌，前保險桿橡皮，緩沖
    （衝）泡棉等都是車頭撞擊有損壞，必須更換的部分。第二張所列的項目也是針
    對車頭必須維修的部分．．．（庭提車頭構造圖）車子撞擊的時候，我們拆卸更
    換時，整組都必須更換，不可能只更換一邊，因現在的車都是一體成型。第三張
    所列得ＰＵ膠，密封膠、防撞膠部分是因我們拆車頭的前擋風玻璃．．．修好後
    要密封。管夾、固定板、配線插座，燈泡也都是修理車頭時必須更換的部分。第
    四頁保險絲盒蓋、煞車油，排檔油、洗淨劑、水箱支架（引擎蓋所屬得支架）這
    些所列的項目是修理過程必須的消耗品。因為我們在修理車頭的時候，相關有影
    響的項目都會拆下來，上述的項目都是拆下來就會耗損的。第五頁冷凝器即指散
    熱器。福斯油精是壓縮器裡面的油，是與冷媒一起循環，車子撞到時也會受損。
    系爭車子的水箱也因為車禍壞了，所以需要水箱總成及水箱冷卻液。電瓶安裝在
    車子左前側，因為撞及損壞，所以電瓶項目以下列的項目也是必須的項目」（見
    本院九十年十一月十五日準備程序筆錄）、「我們工廠有鈑噴設備，有烤箱台。
    當初這台車子撞到車頭，必須將引擎拆下，車頭切割，進行鈑烤，所以擋風玻璃
    也必須拆下。因此擋風玻璃的隔熱紙也必須更換，我們外包的部分就是這部分，
    另外前輪定位也是外包。鈑烤是我們自己做的。電瓶因為撞擊的關係，有外漏的
    情形，所以必須更換。水箱也破裂，所以必須更換。葉子板左邊已經損壞，零件
    壹片六、七千元。車身密封膠、防撞膠是在組織車身時必須要用的，水箱護罩標
    誌是來我們工廠前就已經掉了，所以才會安裝上去，外包的費用約為壹仟多元。
    本件車子的維修純粹是就車子的故障情形進行維修，並未因為發現車子有其他的
    耗損，而進行額外的修理。板噴部分我們確實只有車頭部分進行鈑噴，無全車鈑
    噴。我們的收費是依照公司的規定收費，沒有超收情形。本件葉子板及引擎蓋均
    換新，鈑噴費用所以三萬多元，是因為含車頭切割及鈑金部分。固定架、加強板
    、固定板這些費用也都是必須的。引擎蓋鎖部分因為撞擊推拉關係，也有發生易
    位情形，所以必須更換。拖架是用來固定保險固定座」（見本院九十一年四月十
    八日調查筆錄）。足證系爭自小客車於中部汽車公司員林營業所進行之修理項目
    ，均屬因上開車禍所致車輛損害之必要維修項目。又本件被上訴人係請求上訴人
    賠償修理費用，並非求命上訴人另為系爭自小客車之修理行為，自無民法第二百
    二十五條第一項所定，因不可歸責於債務人之事由，致給付不能之情事可言。另
    上訴人所指稱估價單上有「自費」及「依客戶指示估價」記載一節，乃係估價單
    上事先印妥之事項，非謂有此記載即表示系爭自小客車之前述維修，均係被上訴
    人所指示且與車禍無關。上訴人仍執前詞而為抗辯並主張免給付義務云云，核非
    可採。
六、綜上所述，本件被上訴人既係本於侵權行為損害賠償請求權之規定，訴請被上訴
    人賠償系爭自小客車因上訴人之過失行為所受之損害，於法自無不合。原審據以
    計算零件折舊後，判命上訴人應給付被上訴人新台幣八萬四千六百一十五元，另
    自八十九年四月十一日（即起訴狀繕本送達之翌日）起至清償日止，按週年利率
    百分之五計算法定遲延利息及為假執行之宣告，經核均無違誤，上訴意旨指摘原
    判決不當，求予廢棄改判，為無理由，上訴應予駁回。
七、本件事件已臻明確，兩造其餘攻擊防禦方法及舉證，核與判決結果無影響，爰不
    逐一論述，併此敘明。
八、據上論結，本件上訴為無理由，依民事訴訟法第四百三十六條之一第三項、第四
    百六十三條、第四百四十九條第一項、第七十八條，判決如主文。
中　　　華　　　民　　　國　　九十一　　年　　　六　　　月　　二十八　　日
                                    臺灣臺中地方法院民事第三庭
~B審判長法官　張瑞蘭
~B法　　　官　許石慶
~B法　　　官　林宗成
右為正本係照原本作成
本判決不得上訴。
中　　　華　　　民　　　國　　九十一　　年　　　六　　　月　　二十八　　日
~B法院書記官
